【裁判字號】    97,訴,688
【裁判日期】    971120
【裁判案由】    營利事業所得稅
【裁判全文】
臺北高等行政法院判決
                                       97年度訴字第688號
                              .
原      告  同成實業股份有限公司
代  表  人  甲○○(董事長)
訴訟代理人  劉智園律師
            黃淑華律師
被      告  財政部臺灣省北區國稅局
代  表  人  陳文宗（局長）
訴訟代理人  乙○○
上列當事人間因營利事業所得稅事件，原告不服財政部中華民國
97年1 月18日台財訴字第09600512740 號訴願決定( 案號：第00
000000號) ，提起行政訴訟。本院判決如下：
    主  文
原告之訴駁回。
訴訟費用由原告負擔。
    事  實
一、事實概要：
    原告民國( 下同)91 年度營利事業所得稅結算申報，原列報
    營業成本新臺幣（下同）524,931,006 元、薪資支出4,540,
    626 元、旅費274,634 元、交際費1,904,714 元、各項耗竭
    及攤提1,491,188元及伙食費595,843 元，嗣更正列報515,0
    76,652 元、5,119,626 元、736,522 元、2,008,114 元、1
    ,491,188 元及703,843 元，經被告初查分別核定510,206,7
    52 元、5,016,626 元、274,634 元、1,283,629 元、803,0
    32元及0 元，應補稅額2,185,793 元。原告不服，主張(一)營
    業成本－薪資支出、伙食費部分，已依查核準則第71條規定
    取具薪資印領清冊，並依法辦理扣繳申報，另備有伙食代金
    發放清冊及合法支出憑證，已符合稅法規定。(二)營業費用－
    旅費部分，係其員工或董監事至各地營業場所出差之交通膳
    宿費支出，已取具合法憑證，請重新查核認定云云，向被告
    申請復查，嗣撤回營業成本─加班費及交際費復查，經被告
    審核後，以(一)就原告提示之薪資印領清冊、93年10月26日補
    申報各類所得扣繳暨免扣繳憑單申報書及扣繳憑單等資料查
    核，營業成本項下薪資支出883,000 元及營業費用項下薪資
    支出103,000 元，未辦理扣繳申報及未取具薪資印領清冊不
    予認列，其餘105,000 元經核並無不合，准予追認營業成本
    項下薪資支出105,000 元；另就原告提示91年度薪資（含伙
    食費）印領清冊查核，系爭伙食費655, 200元仍未能取具員
    工簽名或蓋章名單，其主張核不足採，依首揭規定，原核定
    伙食費0 元，並無不合。(二)原告仍未能提示與營業有關之證
    明文件供核，其主張核不足採，依首揭規定，原核定旅費27
    4,634 元並無不合為由，作成96年9 月3 日北區國稅法一字
    第0960008169號復查決定( 下稱原處分) 決定，准追認營業
    成本105,000 元、各項耗竭及攤提753,932 元及伙食費444,
    000 元，其餘復查駁回，原告仍不服，提起訴願，亦遭決定
    駁回，遂向本院提起行政訴訟。
二、兩造聲明：
  (一)原告聲明求為判決：
    1.訴願決定及原處分( 即復查決定) 關於營業成本之伙食費
      及營業費用之旅費部分均撤銷。
    2.訴訟費用由被告負擔。
  (二)被告聲明求為判決：
    1.原告之訴駁回。
    2.訴訟費用由原告負擔。
三、兩造之爭點：
  (一)原告主張之理由：
    1.有關營業成本─伙食費655,200元部分：
      經查原告結算申報營業成本應為515,076,652 元，然被告
      初查分別核定營業成本510,206,752 元，其中伙食費655,
      200 元部分不予認列理由為未取具員工簽名或蓋章名單，
      惟原告91年度營業成本─伙食費支出係以伙食津貼與供應
      便當等實際用膳方式並行，有關伙食津貼則提出員工領據
      ，請求予以認列。
    2.有關營業費用─旅費461,888元部分：
      經查原告公司結算申報營業費用─旅費736,522 元，被告
      初查核定旅費274,634 元，其餘461,888 元則以未能提示
      與業務有關不予認列，惟查：
      (1)按「營利事業董事、監察人或執行業務之股東，基於事
        業業務需要，不定期自外埠居住地至該事業所在地處理
        、稽核或視察義務，所核實支付之交通、膳宿雜費，營
        利事業方面，得依有關規定，以旅費列支。」( 財政部
        71年12月8 日台財稅第38852 號函參照) 。暨營利事業
        所得稅查核準則( 以下稱簡稱查核準則) 第74條第1 款
        規定，差旅報告書載明地點、對象、內容即應予認定。
      (2)原告支出旅費其憑證分別為機票票根、火車、計程車之
        經手人證明符合查核準則第74條第2 款第2 目第1 、3
        、4 小目規定。
      (3)旅費支出係由總公司( 基隆) 或總公司員工由住所( 台
        北) 至高雄營業所出差或董監事由外埠至高雄( 營業所
        所在地) 、基隆( 公司所在地) 、台中( 分營業所開發
        ) 等之交通膳宿費，皆與營業有關，此有差旅報告書可
        稽，爰依法提起行政訴訟以求救濟。
  (二)被告主張之理由：
    1.營業成本－伙食費
      (1)按「營利事業所得稅計算，以其本年度收入總額減除各
        項成本費用、損失及稅捐後之純益額為所得額。」為行
        為時所得稅法第24條第1 項所明定。次按「一、營利事
        業不論實際供給膳食或按月定額發給員工伙食代金……
        應提供員工簽名或蓋章之就食名單，依照下列標準核實
        認定其伙食費並免視為員工薪資所得：（一）職工每人
        每月伙食費，包括加班誤餐費，最高以新臺幣1 千8 百
        元為限。……二、營利事業基於營業需要，按月定額發
        給員工伙食代金由員工自行就食，以代替供應伙食，在
        前款第1 目規定限額內，得核實認定，免視為員工薪資
        所得。」為查核準則第88條第1 款第1 目及第2 款所規
        定。又「當事人主張事實須負舉證責任。倘其所提出之
        證據不足為主張事實之證明，自不能認其主張之事實為
        真實。」最高行政法院(89 年7 月1 日改制前為行政法
        院 ) 36年度判字第16號著有判例。
      (2)原告係經營油品買賣業，91年度列報營業成本－伙食費
        655,200 元，經被告所屬基隆市分局初查以其未能提示
        伙食費清冊等資料，不予認列，核定0 元。原告主張備
        有伙食代金發放清冊及合法支出憑證，已符合稅法規定
        ，請重新查核云云，申經被告復查決定略以，經就原告
        提示91年度薪資（含伙食費）印領清冊查核，系爭伙食
        費655,200 元仍未能取具員工簽名或蓋章名單，其主張
        核不足採，依首揭規定，原核定伙食費0 元並無不合。
        原告仍表不服提起訴願，主張伙食費支出係採伙食津貼
        及供應便當兩種方式並行，已取具員工名單及合法憑證
        ，請求追認655,200 元云云，經訴願決定略以，經查被
        告已查明原告所提示之薪資印領清冊（含伙食費清冊）
        ，其給付之伙食費合計444,000 元，系爭伙食費655,20
        0 元仍未依前揭查核準則第88條之規定取具員工簽名或
        蓋章之名單，是被告否准認列系爭伙食費655,200 元，
        並無不合，本件原處分遞予維持。
      (3)原告猶未甘服仍執前詞爭執，訴稱營業成本項下伙食費
        支出係採伙食津貼及供應便當等實際用膳方式併行，並
        提出員工領據，請予追認等語。
      (4)答辯理由：原告91年度分別列報營業成本－伙食費及營
        業費用－伙食費655,200 元及444,000 元，其中營業費
        用－伙食費444,000 元部分，於復查階段補提示所有員
        工之薪資印領清冊（含伙食費清冊）（詳原卷頁597～6
        00），經就該清冊查核，被告准予追認21名員工之營業
        費用－伙食費444,000 元（21,600元×20人＋12,000元
        ×1 人），其餘人員並未給付。本件被告已依原告所提
        伙食費給付清冊全數（薪資印領清冊列載員工共45名，
        其中給付21,600元20人、12,000元1 人及0 元24人）於
        復查階段追認，原告指稱被告以未取具員工簽名或蓋章
        名單為由否准認列營業成本－伙食費655,200 元乙節顯
        有誤解；至原告主張其伙食費支出係採伙食津貼及供應
        便當等實際用膳方式併行部分，依據首揭準則規定，即
        使是實際供給膳食，亦應提供員工簽名或蓋章之就食名
        單，並以每人每月最高1,800 元為限，被告要求提示前
        揭資料，並非無據，本件原處分並無不合，請予維持。
    2.營業費用－旅費
      (1)按「旅費支出，應提示詳載逐日前往地點、訪洽對象及
        內容等之出差報告單及相關文件，足資證明與營業有關
        ，其未能提出者應不予認定。」為行為時查核準則第74
        條第1 款所明定。次按「營利事業董事、監察人或執行
        業務之股東，基於事業業務需要，不定期自外埠居住地
        至該事業所在地處理、稽核或視察業務，所核實支付之
        交通、膳宿雜費，營利事業方面，得依有關規定，以旅
        費列支。」為財政部71年12月8 日台財稅第38852 號函
        所明釋。
      (2)原告91年度列報旅費274,634 元，嗣更正列報736,522
        元，經被告所屬基隆市分局初查以其中461,888 元未能
        提示與業務有關資料不予認列，核定274,634 元。原告
        主張係其員工或董監事至各地營業場所出差之交通膳宿
        費支出，已取具合法憑證，請重新查核認定云云，申經
        被告復查決定以，經就原告提示之明細分類帳、轉帳傳
        票、支出憑證及出差旅費報告表等資料影本查核，仍未
        能提示與營業有關之證明文件供核，其主張核不足採，
        依首揭規定，原核定旅費274,634 元並無不合，仍予維
        持。原告仍表不服提起訴願，主張旅費支出係總公司或
        員工住所至高雄營業所出差及董監事由外埠居住地至高
        雄、基隆及臺中各營業所之交通膳宿費，符合查核準則
        第74條及財政部71年12月8 日台財稅第38852 號函之規
        定等語，經訴願決定略以，旅費支出，應提示詳載逐日
        前往地點、訪洽對象及內容等之出差報告單及相關文件
        ，足資證明與營業有關者，始予認定，為查核準則第74
        條第1 款所明定，原告僅提示機票票根、交通膳宿等憑
        證，未能出具詳載前往地點、訪洽對象及內容之出差報
        告及與營業有關之證明文件，足資證明與營業有關，依
        首揭規定，被告核定旅費274,634 元，並無不合，本部
        分原處分遂予維持。
      (3)原告猶未甘服仍執前詞爭執，並主張旅費支出係總公司
        （基隆）或總公司員工由住所（臺北）至高雄營業所出
        差或董監事由外埠居住地至高雄、基隆及臺中各營業所
        之交通膳宿費，皆與業務有關，提示機票票根、火車及
        計程車之經手人證明之憑證，已符合財政部71年12月8
        日台財稅第38852 號函之規定等語。
      (4)答辯理由：原告91年度列報旅費274,634 元，嗣更正列
        報736,522 元，經被告所屬基隆市分局初查以其更正增
        列461,888 元未能提示與業務有關資料不予認列，核定
        274,634 元。本件依據原告提示之明細分類帳、轉帳傳
        票、支出憑證及出差旅費報告表等資料影本（詳原卷頁
        202 ～218 ）查核，其出差旅費報告表之出差事由僅記
        載洽公，未依首揭準則規定，提示詳載逐日前往地點、
        訪洽對象及內容等之出差報告單及相關文件，故其支出
        無法證明與營業有關，其主張核不足採，原核定旅費
        274,634元並無不合，請予維持。
    3.綜上論述，本件原告之訴為無理由，請准如答辯之聲明判
      決。
    理  由
一、原告起訴主張: 原告91年度營業成本─伙食費支出係以伙食
    津貼與供應便當等實際用膳方式並行，有關伙食津貼已提出
    員工領據。原告支出旅費其憑證分別為機票票根、火車、計
    程車之經手人證明，符合查核準則第74條第2 款第2 目第1
    、3 、4 小目規定，旅費支出係由總公司( 基隆) 或總公司
    員工由住所( 台北) 至高雄營業所出差或董監事由外埠至高
    雄( 營業所所在地) 、基隆( 公司所在地) 、台中( 分營業
    所開發) 等之交通膳宿費，皆與營業有關，此有差旅報告書
    可稽，是原處分否准認列，顯有違誤，爰提起本件行政訴訟
    ，求為判決如聲明所示云云。
二、被告則以: 原告91年度分別列報營業成本－伙食費及營業費
    用－伙食費655,200 元及444,000 元，其中營業費用－伙食
    費444,000 元部分，於復查階段補提示所有員工之薪資印領
    清冊（含伙食費清冊）（詳原卷頁597 ～600 ），經就該清
    冊查核，被告准予追認21名員工之營業費用－伙食費444,00
    0 元（21,600元×20人＋12,000元×1 人），其餘人員並未
    給付。本件被告已依原告所提伙食費給付清冊全數（薪資印
    領清冊列載員工共45名，其中給付21,600元20人、12,000元
    1 人及0 元24人）於復查階段追認，原告指稱被告以未取具
    員工簽名或蓋章名單為由否准認列營業成本－伙食費655,20
    0 元乙節顯有誤解；至原告主張其伙食費支出係採伙食津貼
    及供應便當等實際用膳方式併行部分，依據首揭準則規定，
    即使是實際供給膳食，亦應提供員工簽名或蓋章之就食名單
    ，並以每人每月最高1,800 元為限，被告要求提示前揭資料
    ，並非無據，原告迄未能舉證以實其說，自難予以認列。本
    件依據原告提示之明細分類帳、轉帳傳票、支出憑證及出差
    旅費報告表等資料影本查核，其出差旅費報告表之出差事由
    僅記載洽公，未依首揭準則規定，提示詳載逐日前往地點、
    訪洽對象及內容等之出差報告單及相關文件，故其支出無法
    證明與營業有關。從而，原核定旅費274,634 元並無不合。
    故本件原告之訴為無理由，求為判決駁回原告之訴等語，資
    為抗辯。
三、上開事實概要欄所述之事實，除後列之爭點事項外，其餘為
    兩造所不爭執，並有原處分書、被告所屬信義稽徵所96年10
    月12日北區國稅信義一字第0960001982號函、被告所屬信義
    稽徵所營利事業所得稅稅額繳款書、原告91年度薪資明細表
    、原告91年度各類所得扣繳暨免扣繳憑單申報書、原告91年
    度營業成本─旅費、原告91年度相關證明單、出差旅費報告
    表、電子機票收據/ 登機證、原告公司登記資本資料、原告
    公司董監事資料、被告91年度營利事業所得稅復查決定應補
    稅額更正註銷單、被告所屬信義稽徵所96年9 月19日北區國
    稅信義一字第0960001294號函、原告96年9 月14日說明書、
    審查結果金額增減變更比較表、91年度營利事業所得稅結算
    申報更正核定通知書、原告96年4 月17日撤回復查申請書、
    被告所屬基隆市分局96年1 月9 日北區國稅基市一字第0961
    001347號函、被告所屬信義稽徵所96年1 月4 日北區國稅信
    義一字第0961000115號函、原告95年4 月19日復查申請書、
    原告94年10月19日補充說明書、原告各類所得扣繳暨免扣繳
    憑單申報書、原告93年10月5 日補充說明書、被告所屬信義
    稽徵所91年度營利事業所得稅核定稅額繳款書、被告復查案
    件移案清單、被告所屬信義稽徵所復查案件初審紀錄表、被
    告所屬信義稽徵所96年5 月30日北區國稅信義二字第096100
    4721號函、原告91年度各類所得扣免繳憑單申報書、原告91
    年度綜合所得稅BAN 給付清單、原告91年度各類所得扣繳暨
    免扣繳憑單、被告96年5 月22日北區國稅法一字第09600072
    38號函、被告所屬信義稽徵所96年1 月15日北區國稅信義一
    字第0961000508號函、原告91年度薪資印領清單、被告營利
    事業所得稅審查報告書、被告所屬基隆市分局95年11月24日
    北區國稅基市一字第0950003566號函、被告所屬基隆市分局
    95年5 月19日北區國稅基市一字第0951006894號函、被告所
    屬信義稽徵所95年5 月10日北區國稅信義一字第0951003865
    號函、原告95年5 月4 日復查申請書、原告基隆營業所平面
    圖、原告高雄營業所平面圖、原告91年度1 月至12月份排班
    表、原告93年10月5 日補充說明書、原告91年度商品進銷存
    明細表、原告91年盤點清冊、原告90年相關轉帳傳票、原告
    90年3 、4 月份與11、12月份發票、汽車買賣合約書、原告
    90年會計科目明細表、被告91年度營利事業所得稅審查報告
    書一般案件重核報告書、營利事業所得稅結算申報更正項目
    調整數額報告表、審查報告書、被告91年度營利事業所得稅
    申報核定通知書調整法令及依據說明書、原告91年度加班費
    彙總清單、原告91年度員工分析表、原告91年度薪資調查彙
    總清單、被告所屬基隆市分局94年10月11日北區國稅基市一
    字第0940003584號函、被告所屬基隆市分局94年8 月10日北
    區國稅基市一字第0940003579號函、原告91年度員工每月加
    班清單、被告所屬信義稽徵所93年1 月17日北區國稅信義二
    字第0930002355號函、被告所屬信義稽徵所91年度綜合所得
    稅各類所得資料更正註銷通知書、被告綜合所得稅核定資料
    清單─91年度申報核定、線上繳款書資料查詢、被告綜合所
    得稅核定通知書─91年度申報核定、被告所屬信義稽徵所94
    年9 月8 日北區國稅信義一字第0940002829號函、黃乾超91
    年度綜合所得稅結算申報書、吳明91年度綜合所得稅結算申
    報書、吳明91年度各類所得扣繳暨免扣繳憑單、吳信祥91年
    度綜合所得稅結算申報書、吳信祥91年度各類所得扣繳暨免
    扣繳憑單、被告所屬信義稽徵所91年度綜合所得稅核定通知
    書─91年度未申報核定( 李善意) 、原告員工明細、被告查
    詢案件尚未查調及無憑證資料清單、股利憑單、被告所屬基
    隆市分局94年11月30日北區國稅基市一字第0940006384號函
    、被告所屬信義稽徵所94年7 月11日北區國稅信義一字第09
    41005084號函、被告所屬信義稽徵所93年6 月15日北區國稅
    信義二字第0931004429號函、被告所屬基隆市分局93年8 月
    26日北區國稅基市一字第0930003010號函、被告94年7 月29
    日北區國稅審一字第0941039494號函、被告所屬基隆市分局
    94年7 月21日北區國稅基市一字第0940003567號函、申報書
    個案調案登錄及列印作業、被告所屬信義稽徵所94年5 月18
    日北區國稅信義一字第0941003729號函、被告所屬基隆市分
    局94年11月30日北區國稅基市一字第0940006384號函、被告
    91年度營利事業所得稅覆核報告、被告91年度未分配盈餘申
    報核定通知書、被告90年度未分配盈餘調整數額計算表、股
    東可扣抵稅額帳戶變動明細申報表異常審核清單、估計應取
    具發票之成本、費用及固定資產明細表、被告( 基隆市) 91
    年度營利事業所得稅審查報告書會計師簽證申報案件、被告
    91年度營利事業所得稅未列入選查案件書面審查報告書、應
    納稅額、滯報金、加計利息計算表、挑選科目查核、被告90
    年度未分配盈餘調整數額計算表、被告90年度營利事業所得
    稅未分配盈餘申報核定通知書調整法令及依據說明書、被告
    91年度營利事業所得稅申報核定通知書調整法令及依據說明
    書、被告91年度營利事業所得稅股東可扣抵稅額申報核定通
    知書調整法令及依據說明書、原告存貨明細、原告營業成本
    明細、原告91年度總分類帳、原告91年度財產目錄清單、原
    告91年相關轉帳傳票、原告車資支出證明單、原告伙食費明
    細、雜費明細、91年臺北市交通事件裁決所交通違規罰鍰收
    據、被告所屬基隆市分局93年8 月26日北區國稅基市一字第
    0930003011號函、被告所屬基隆市分局審查課93年3 月17日
    通知函、原告之營利事業暨扣繳單位資料查詢、原告之營業
    稅查核案件查詢作業─申報資料、原告之營業稅查核案件查
    詢作業──進銷交易資料、原告之營業稅查核案件查詢作業
    ─股東明細、原告之營業稅查核案件查詢作業─投資對象、
    被告所屬信義稽徵所93年5 月10日北區國稅信義一字第0931
    003643號函、原告93年4 月30日申請書、原告91年度資產負
    債表、原告91年度營利事業所得稅結算申報書、原告91年度
    營業成本明細表、原告91年度營利事業所得稅結算申報暨90
    年度未分配盈餘申報、原告營利事業所得稅結算申報查核報
    告書、原告91年度損益分析表、原告91年度營利事業所得稅
    結算申報調整所得額彙總表、原告91年度營利事業所得稅查
    核申報查核說明書、原告91年度資產負債表科目之查核說明
    、原告91年度營利事業所得稅查核申報調整所得額說明書、
    原告90年度未分配盈餘會計師查核說明、原告91年度營利事
    業投資人明細及分配盈餘表、原告91年度股東可扣抵稅額帳
    戶變動明細申報表、原告90年度未分配盈餘申報書、原告91
    年度損益及稅額計算表、原告91年度其他費用明細表、原告
    91年度期末存貨明細表、原告91年度一般稅額銷售額、原告
    91年度已申報扣抵進項稅額之憑證及進口免稅貨物金額統計
    表、原告91年度所得稅法規定有列支限額之項目標準計算表
    、原告91年度各類給付扣繳稅款、可扣抵稅額與申報金調節
    表、原告91年度各類收益扣繳稅款、可扣抵稅額與申報金額
    調節表、原告91年度稅額扣抵比率及盈餘分配項目明細表、
    原告90年度未分配盈餘申報書部份項次明細表、被告課稅資
    料歸戶清單、原告91年度相關發票、差旅報告書等件分別附
    原處分卷、訴願卷及本院卷可稽，為可確認之事實。
四、歸納兩造上述之主張，本件爭執之重點在於: 原告91年度營
    利事業所得稅結算申報，被告否准認列營業成本─伙食費65
    5,200 元及營業費用─旅費461,888 元，是否適法？本院判
    斷如下：
  (一)按「營利事業所得稅計算，以其本年度收入總額減除各項成
    本費用、損失及稅捐後之純益額為所得額。」、「經營本業
    及附屬業務以外之損失，或家庭之費用，及各種稅法所規定
    之滯報金、怠報金、滯納金等及各項罰鍰，不得列為費用或
    損失。」行為時所得稅法第24條第1 項、第38條定有明文。
    又「（第1 項）營利事業所得稅之調查、審核，應依稅捐稽
    徵法、所得稅法及本準則之規定辦理，其未經規定者，依有
    關法令之規定辦理。（第2 項）營利事業之會計事項，應參
    照商業會計法、商業會計處理準則及財務會計準則公報等據
    實記載，產生其財務報表。」、「經營本業及附屬業務以外
    之費用及損失，不得列為費用或損失。」「薪資支出之原始
    憑證，為收據或簽收之名冊，其由工會或合作社出具之收據
    ，應另付工人之印領清冊，職工薪資如係送交銀行分別存入
    各該職工帳戶者，應以銀行蓋章證明存入之清單予以認定。
    」「一、營利事業不論實際供給膳食或按月定額發給員工伙
    食代金……應提供員工簽名或蓋章之就食名單，依照下列標
    準核實認定其伙食費並免視為員工薪資所得：（一）職工每
    人每月伙食費，包括加班誤餐費，最高以新臺幣1 千8 百元
    為限。……二、營利事業基於營業需要，按月定額發給員工
    伙食代金由員工自行就食，以代替供應伙食，在前款第1 目
    規定限額內，得核實認定，免視為員工薪資所得。」「旅費
    支出，應提示詳載逐日前往地點、訪洽對象及內容等之出差
    報告單及相關文件，足資證明與營業有關，其未能提出者應
    不予認定。」為依所得稅法第80條第5 項授權訂定之查核準
    則第2 條第1 項、第2 項前段、第62條、第71條第11款及第
    88條第1 款第1 目及第2 款、第74條第1 款所明定。次按「
    營利事業董事、監察人或執行業務之股東，基於事業業務需
    要，不定期自外埠居住地至該事業所在地處理、稽核或視察
    業務，所核實支付之交通、膳宿雜費，營利事業方面，得依
    有關規定，以旅費列支。」為財政部71年12月8 日台財稅第
    38852 號函釋在案。上開函釋係財政部基於主管機關職權，
    針對營利事業董事等人，不定期自外埠居住地至該事業所在
    地處理、稽核或視察業務，所支付之交通、膳宿雜費，得認
    列為旅費之細節性事項所為之釋示，並未逾越所得稅法等相
    關規定之範圍及目的，亦未加重人民稅賦，自得予以援用。
  (二)次按「行政法院於撤銷訴訟應依職權調查證據。」行政訴訟
    法第133 條前段定有明文，此係因撤銷訴訟之當事人，分別
    為公權力主體之政府機關及人民，兩造間存在不對等之權力
    關係，且政府機關之行政行為恆具專門性、複雜性或科技性
    ，難為人民所瞭解，且每涉公務機密，人民取得相關資料常
    屬不易，為免人民因無從舉證而負擔不利之效果，而有上述
    規定；是於撤銷訴訟，證據之提出非當事人之責任，法院依
    職權調查得代當事人提出，當事人固無所謂主觀之舉證責任
    。然職權調查證據有其限度，仍不免有要件不明之情形，故
    當事人仍有客觀之舉證責任，民事訴訟法第277 條規定：「
    當事人主張有利於己之事實者，就其事實有舉證之責任。」
    ，於上述範圍依行政訴訟法第136 條之規定，仍為撤銷訴訟
    所準用。而就課稅處分之要件事實而言，基於依法行政原則
    ，為權利發生事實者，依上開規定，有關營利事業所得加項
    之收入，雖應由稅捐稽徵機關負舉證責任；惟有關所得計算
    基礎之減項，即「成本」與「費用」，則因屬於權利發生後
    之消滅事由，故有關成本及費用存在之事實，不論從上述證
    據掌控或利益歸屬之觀點，均應由主張扣抵之納稅義務人即
    原告負擔證明責任，故原告系爭伙食等費用支出之必要事實
    ，倘有不明，自應由原告負舉證之責。
  (三)經查，原告主張伙食費支出係採伙食津貼及供應便當兩種方
    式，並提出伙食清冊及合法憑證為憑。惟被告已查明原告所
    提示之薪資印領清冊（含伙食費清冊），其給付之伙食費合
    計444,000 元，系爭伙食費655,200 元仍未依前揭查核準則
    第88條之規定，取具員工簽名或蓋章之名單，本院於準備程
    序時請原告提出伙食費之新事證，仍無法提出( 見本院卷第
    344 頁) ，則原告既主張有伙食費之支出，依照前開說明，
    自應負擔客觀的舉證責任，然因原告無法取具員工簽名或蓋
    章之名單，無法證明原告確有系爭伙食費之支出，難謂原告
    已善盡客觀的舉證責任。此外，復查無其他積極證據足資證
    明上開待證事實，則此無法證明導致事實真偽不明之不利益
    自應歸諸原告，難認原告之主張為有理由。從而，被告否准
    認列系爭伙食費655,200 元，並無不合。再查，旅費支出，
    應提示詳載逐日前往地點、訪洽對象及內容等之出差報告單
    及相關文件，足資證明與營業有關者，始予認定，為查核準
    則第74條第1 款所明定，原告僅提示機票票根、交通膳宿等
    憑證，未能出具詳載前往地點、訪洽對象及內容之出差報告
    及與營業有關之證明文件，足資證明與營業有關，另原告提
    示之出差旅費報告表僅記載「事由洽公、旅程基隆- 台中、
    日期91年1 月4 日、出差人張福全、車資300 元、膳費600
    元」等內容( 見本院卷第49頁) ，未詳載前往地點、訪洽對
    象及內容之出差報告及與營業有關之證明文件，致被告無從
    判斷與營業有關，其他出差旅費報告亦同此情形( 見本院卷
    第51-227頁、第230 －341 頁) ，揆諸前揭規定，被告否准
    認列系爭營業費用─旅費461,888 元，亦無不合。況被告依
    據原告所提示之總分類帳（見本院卷第358-366 頁）、出差
    旅費報告表及支出憑證等資料重新查核，其中部分出差旅費
    報告表之出差事由僅記載洽公，未依首揭準則規定，提示詳
    載逐日前往地點、訪洽對象及內容等之出差報告單及相關文
    件，合計530,425 元否准認列，重行核計後之旅費211,070
    元，較原核定274,634 元為低，依不利益變更禁止原則，原
    處分仍應予以維持。
五、綜上所述，原處分認事用法核無違誤，訴願決定遞予維持，
    亦無不合，原告徒執前詞，訴請撤銷訴願決定及原處分關於
    營業成本之伙食費及營業費用之旅費部分，為無理由，應予
    駁回。
六、本件事證已臻明確，兩造其餘主張陳述，於判決結果不生影
    響，無庸一一論列，併予敘明。
據上論結，本件原告之訴為無理由，爰依行政訴訟法第98條第1
項前段，判決如主文。
中    華    民    國    97    年    11    月    20    日
                      臺北高等行政法院第一庭
                                審判長法  官  王立杰
                                      法  官  劉錫賢
                                      法  官  林惠瑜
上為正本係照原本作成。
如不服本判決，應於送達後20日內，向本院提出上訴狀並表明上
訴理由，如於本判決宣示後送達前提起上訴者，應於判決送達後
20日內補提上訴理由書（須按他造人數附繕本）。
中    華    民    國    97    年    11    月    20    日
                                      書記官  劉道文


司法院資訊處製作；財團法人民間司法改革基金會備份。
